【裁判字號】    97,小上,127
【裁判日期】    980422
【裁判案由】    給付電話費
【裁判全文】
臺灣板橋地方法院民事判決             97年度小上字第127號
上  訴  人  丙○○
被上訴人    中華電信股份有限公司台灣北區電信分公司
法定代理人  甲○○
訴訟代理人  乙○○
上列當事人間請求給付電話費事件，上訴人對於中華民國97年11
月4 日本院板橋簡易庭97年度板小字第4208號第一審小額訴訟判
決提起上訴，經本院於98年4 月15日言詞辯論終結，判決如下：
    主  文
原判決廢棄。
被上訴人在第一審之訴駁回。
第一審訴訟費用新台幣壹仟元、第二審訴訟費用新台幣壹仟伍佰
元，均由被上訴人負擔。
    事實及理由
壹、程序方面：
一、按對於小額程序之第一審裁判之上訴，非以其為違法法令為
    理由，不得為之，又小額訴訟程序之上訴狀內應記載上訴理
    由，並表明：一、原判決所違背之法令及其具體內容；二、
    依訴訟資料可認為原判決有違背法令之具體事實，民事訴訟
    法第436 條之24、第436 條之25分別定有明文。本件上訴人
    提起上訴，陳稱其未向親自或委任他人向被上訴人租用第00
    0000 0000 號電信設備使用，惟原審未憑證據認定上訴人授
    與受託人張雅雯代理權為本件電信設備之申請，顯屬有違反
    證據法則之違法等語，核其上訴理由，既以原審判決違背民
    事訴訟法第277 條等語，堪認其對於原第一審小額判決違背
    法令之情事，已有具體之指摘，是上訴人提起本件上訴，應
    認為已具備合法要件，合先敘明。
二、次按當事人於第二審程序不得提出新攻擊或防禦方法，但因
    原法院違背法令致未能提出者，不在此限，民事訴訟法第43
    6 之28條固定有明文。惟查上訴人於原審即已抗辯其未委託
    受託人張雅雯申請電話，並提出其於95年10月2 日向被上訴
    人出具之被冒名切結書1 件，則其於本院審理時聲請鑑定申
    請書上丙○○之指印是否係其所捺，尚在原防禦方法之範圍
    內，核與前揭規定無違，自應准許。
貳、實體方面
一、被上訴人於原審起訴主張：上訴人向被上訴人租用第000000
    0000號電信設備，自民國95年8 月起至95年11月止，共積欠
    電信費新台幣（下同）1 萬8879元，迭經催討仍未清償，爰
    依據租用之法律關係，請求被告給付18879 元，及自起訴狀
    繕本送達翌日起至清償日止按年息5%計算之利息云云。上訴
    人則抗辯：其未向親自或委任他人向被上訴人租用第000000
    0000號電信設備使用，而係遭他人冒名申請，爰請求駁回被
    上訴人之訴云云。
二、原審以上訴人自承身分證、健保卡等證件均未遺失，自堪信
    被告以代理權授與受託人張雅雯而為本件電信設備之申請為
    由，為上訴人敗訴之判決。上訴人不服提起上訴，聲明：(一)
    原判決廢棄，(二)被上訴人在第一審之訴駁回。被上訴人對於
    上訴人之上訴則聲明：上訴駁回。
三、按表見代理云者，即代理人雖無代理權而因有可信其有代理
    權之正當理由，遂由法律課以授權人責任之謂，而代理僅限
    於意思表示範圍以內，不得為意思表示以外之行為，故不法
    行為及事實行為不僅不得成立代理，且亦不得成立表見代理
    ，最高法院96年度台上字第2425號判決著有明文。經查：
  (一)被上訴人主張上訴人向其租用電話使用，固據提出申請書1
    件為證（附於原審卷第4 頁），惟該申請書上有丙○○之簽
    名與捺指印，並有受託人張雅雯姓名、身分證字號、戶籍之
    填寫，因此，受託人張雅雯取得代理權之方式，係由本人於
    申請書上親自簽名與捺指印之方式取得，而系爭申請書上丙
    ○○之指印業經法務部調查局98年3 月9 日調科貳字第0980
    0091440 號鑑定書認非上訴人所捺（詳本院卷第71頁），則
    系爭申請書係遭他人冒名簽名與捺指印，至為明確，受託人
    張雅雯自無從因此不法冒名行為而獲得代理權，被上訴人亦
    無法因此不法冒名行為而得對上訴人主張表見代理，則被上
    訴人主張：上訴人有授權代理權予他人，或構成表見代理云
    云，均不足採信。
  (二)被上訴人雖另主張：受託人張雅雯代理上訴人申請電話時有
    檢附上訴人之身分證及健保卡雙證件，上訴人應有授予代理
    權，或構成表見代理云云。惟查被上訴人主張其曾查驗上訴
    人雙證件之事實，並未舉證以實其說，已難憑信，況受託人
    張雅雯係經由本人親自簽名與捺指印之方式取得代理權，其
    未能察覺上訴人係遭人冒名申請，固難認盡查驗之責，然被
    上訴人就冒名申請事件亦未向受託人張雅雯進行查證，顯見
    其對於冒名申請事件之控管極為鬆散，核被上訴人主張：曾
    查驗上訴人之雙證件云云，自屬不足採信。
  (三)綜上所述，上訴人係遭他人冒名簽名、捺指印，及冒名授以
    代理權予受託人張雅雯申請系爭電話，則受託人張雅雯自無
    從取得代理權，被上訴人亦不得主張表見代理，原審卻認上
    訴人以代理權授與受託人張雅雯，即有違反證據法則之情事
    。
四、從而，被上訴人本於租用之法律關係，請求上訴人給付1萬
    8879元，及自起訴狀繕本送達翌日起至清償日止按年息5%
    計算之利息，為無理由，不應准許。原審判命上訴人給付，
    並依職權為假執行之宣告，自有未洽。上訴意旨指摘原判決
    不當，求予廢棄改判，為有理由。應由本院予以廢棄改判，
    如主文第2 項所示。
五、因本案事證已臻明確，兩造其餘主張陳述及所提之證據，經
    審究認無礙勝負之判斷，爰不一一論列，附此敘明。
六、本件第一審裁判費1,000 元、第二審裁判費1,500 元，應由
    被上訴人負擔，爰確定如主文第二項所示。
七、據上論結，本件上訴為有理由，依民事訴訟法第436 條之32
    第1 、2 項、第450 條、第78條、第436 之19第1 項，判決
    如主文。
中    華    民    國    98    年    4     月    22    日
                  民事第三庭    審判長法  官  朱耀平
                                      法  官  徐玉玲
                                      法  官  何君豪
以上正本證明與原本無異
不得上訴
中    華    民    國    98    年    4     月    22    日
                                      書記官  黃琴茜


司法院資訊處製作；財團法人民間司法改革基金會備份。
